臺灣基隆地方法院民事判決　　　　　　 94年度基簡字第274號
原　　　告　建明汽車客運股份有限公司
法定代理人　丙○○
訴訟代理人　胡榮傑
　　　　　　彭秀蓮
　　　　　　黃村力
被　　　告　甲○○
被　　　告　乙○○
上列當事人間損害賠償事件，本院於民國94年9月27日言詞辯論
終結，判決如下：
    主  文
被告應連帶給付原告新臺幣壹拾玖萬陸仟捌佰元，及自民國九十
四年八月三日之翌日起至清償日止，按年息百分之五計算之利息
。
原告其餘之訴駁回。
訴訟費用由被告應連帶負擔新台幣貳仟零伍拾貳元，餘新台幣壹
仟參佰陸拾捌元由原告負擔。
本判決得假執行。
    事實及理由
壹、程序部分：
一、本件係因侵權行為所生之損害賠償案件，惟據原告提出被告
    林建明及乙○○之戶籍謄本，係設籍於基隆地區，故依民事
    訴訟法第1條第1項之規定本院有管轄權，縱原告與被告乙○
    ○所訂立之保證人規約約定因人事保證規約而涉訟時，合意
    以臺灣臺北地方法院為第一審管轄法院，惟上開合意管轄之
    約定係屬併存之合意管轄，當無礙本院就本件損害賠償案件
    之管轄權，合先述明。
二、本件被告甲○○、乙○○經合法送達未於最後言詞辯論期日
    到場，核無民事訴訟法第386條各款所列情形，爰依原告之
    聲請，由其一造辯論而為判決。
貳、實體部分：
一、原告起訴主張：
(一)被告甲○○係受僱於原告營業大客車司機，於民國（下同）
    92年4月25日執行職務駕駛原告所有營大客車（車籍AG-041
    ）因駕駛操作失當，而造成系爭客車引擎破缸損壞（原證一
    ），惟上開損害係因被告甲○○於駕駛前未確實作好開車前
    之「一級保養工作（即未確實發現引擎機油欠缺未及時補充
    機油）」等基本開車前應檢查注意事項之過失，及於駕駛中
    「引擎超轉速」，等雙重過失所致。其回復原狀之修復費用
    為新臺幣（下同）196,800元，車輛受損修理期間無法載客
    之營業損失10日計120,990元，合計損失317,790元。
(二)被告甲○○之侵權行為造成原告上開財產之損害，原告依法
    請求損害賠償，其損害明細暨請求權基礎如下：
  1.回復原狀之「修復費用」為196,800元。
 (1)修理工資：43,200元。
 (2)修理零件材料費：153,600元。
    按，因故意過失不法侵害他人之權利者，負損害賠償責任。
    又汽車、機車或其他非依軌道行駛之動力車輛，在使用中加
    損害於他人者，駕駛人應賠償因此所生之損害。債權人得請
    求回復原狀所必要之費用，以代回復原狀。民法第184條第1
    項前段、第191之2第1項、第213條第1項、第213條第3項分
    別訂有明文。準此，原告據以為請求權基礎，被告應依上開
    法條規定賠償原告所有之系爭車輛回復原狀之修復費用。
  2.車輛受損修理期間無法載客營業之「所失利益」：
    按損害賠償，除法律另有規定或契約另有訂定外，應以填補
    債權人所受損害及所失利益為限，依通常情形或依已定之計
    畫、設備或其他特別情事，可得預期之利益，視為所失利益
    ，民法第216條第1、2項分別訂有明文。又所謂所受損害，
    即現存財產因損害事實之發生而被減少，屬於積極損害。所
    謂所失利益，即新財產之取得，因損害事實之發生而受妨害
    ，屬於消極的損害。最高法院48臺上字第1934號判例著有例
    示，準此，原告據以為請求權基礎，被告之侵權行為，造成
    系爭營業大客車10日無法行駛，每日營業損失12,099元，合
    計損失營業收入120,990元（原證三）。被告應依上開法條
    及判例，賠償原告上開所失利益。
  3.又被告乙○○係被告甲○○之人事職務連帶保證人（原證四
    ），被告甲○○於執行職務過失造成車損，致原告受有損害
    ，援依民法第756條之1第1項規定，訴請其人事職務保證人
    乙○○，負連帶損害賠償責任。
  4.被告甲○○於造成車損後即避不見面，無故連續曠職三日，
    原告依規定予以解雇終止勞動契約，並於92年5月2日假台北
    市內湖郵局第3060號存證信函催告其出面和解事宜，被告均
    避不見面，原告即行起訴，以求明斷糾紛。
(二)為此求為判決：被告應連帶給付原告新臺幣317,790元，及
    自起訴狀繕本送達翌日起至清償日止，按年息百分之五計算
    之利息。原告願供擔保請准宣告假執行。
二、被告均經合法送達，未於言詞辯論期日到場陳述，亦未提出
    書狀作何聲明或陳述供本院參酌。
三、得心證之理由：
(一)被告甲○○部分：
  1.按因故意或過失，不法侵害他人之權利者，負損害賠償責任
    。故意以背於善良風俗之方式，加損害於他人者亦同。民法
    第184條第1項訂有明文。亦即行為人主觀上具有故意或過失
    ，且客觀上行為人之行為不法侵害他人權利，致他人受有損
    害，而行為人之侵害行為與被害人之損害間具有因果關係時
    ，行為人始就該損害負賠償之責。惟所謂「故意」係指行為
    人對於構成侵權行為之事實，明知並有意使其發生；或預見
    其發生而其發生並不違反其本意者而言。「過失」係指行為
    人雖非故意，但按其情節應注意，能注意，而不注意；或對
    於構成侵權行為之事實，雖預見其能發生而確信其不發生者
    而言。
  2.經查：被告甲○○係受僱於原告之營業大客車司機，於92年
    4月25日駕駛原告所有之營業大客車（車號AG-401，下簡稱
    系爭車輛）執行載客業務，然系爭車輛卻發生引擎破缸損壞
    之情事，此據原告所提之原證一可為證明；其次，系爭車輛
    引擎破缸損壞之情事，究因於引擎機油欠缺未及時補充機油
    所致。惟被告甲○○係一職業駕駛，必當知悉行車之前應做
    之行車車況檢查，例如檢查車輛有無欠缺「三油三水」之情
    形，所謂三油係指汽油、機油及煞車油三種，今被告甲○○
    於行前之際未確實檢查車輛有無欠缺汽油、機油及煞車油之
    情形，即貿然開車，亦即最基本之行前檢查均未做到，導致
    系爭車輛因欠缺引擎機油而發生引擎破缸損壞之情事，故被
    告未做行車檢查，與被告所駕車輛發生引擎破缸之損壞，具
    因果關係，該損害當可歸責於被告甲○○。再者，被告甲○
    ○係一職業駕駛，而以駕駛機動車輛載客為業，其對汽車之
    行前注意義務，應較常人為高，其連行車前最基本之「三油
    三水」之檢查均未為之，要難謂其對系爭車輛引擎破缸損害
    無過失。綜上所述，被告甲○○應注意、能注意而未注意，
    致未盡行車前之車輛檢查義務，致系爭車輛引擎破缸損害，
    二者間具有因果關係，當負系爭車輛引擎破缸之損害賠償責
    任。
  3.次按「不法毀損他人之物者，被害人得請求賠償其物因毀損
    所減少之價額。」「負損害賠償責任者，除法律另有規定或
    契約另有訂定外，應回復他方損害發生前之原狀。因回復原
    狀而應給付金錢者，自損害發生時起，加給利息。第一項情
    形，債權人得請求支付回復原狀所必要之費用，以代回復原
    狀。」為民法第196條、第213條所明訂。即受有損害之人得
    請求加害人回復加害前之原狀外，亦得請求物因毀損所減少
    之價額或請求支付回復原狀所必要之費用，換言之，受有損
    害之人得就上開三種損害填補方式，依其最有利之方式擇一
    行使。
  4.次查：原告主張其所有之系爭車輛因被告甲○○之過失行為
    導致引擎破缸受有二種損害，即（1）為修復系爭車輛引擎
    破缸損害，所支出之修復費用196,800元，其包括工資
    43,200元及修理零件材料費153,600元；（2）系爭車輛受損
    修理，共有10日無法載客之營業，每日營業損失為12,099元
    ，共損失120,990元，亦即以「支付回復原狀所支出之必要
    費用」及「回復加害前之原狀」作為損害填補之賠償方式。
 (1)其中原告因修復系爭車輛引擎破缸損害，所支出之修復費用
    196,800元，已由其所提出之欣慶汽車有限公司估價單為證
    ，故原告支付上開修復費用尚屬確實。系爭車輛雖係88年2
    月10日出廠，距受損之日92年4月25日，已使用4年2個月又
    15天，惟中古車之耐用年限不必然因部份零件之更換而增加
    ，性能亦不必然增強，其可能有因事故所生之交易價值之減
    損，故本件汽車修理費用之支出，應無考慮減少修理費用之
    必要，併予說明。
 (2)惟原告主張其受有營業損失120,990元部分，依民事訴訟法
    第277條之規定：「當事人主張有利於己之事實者，就其事
    實有舉證之責任。但法律別有規定，或依其情形顯失公平者
    ，不在此限。」，故原告自應就系爭車輛受損後無法載客營
    運，致其受有之營業損失數額為何，負舉證之責，如提供當
    年度之營業收入、營業成本之收入明細表、現金流量表、損
    益表等會計表冊或相關稅捐之賦稅憑證等，以計算原告所有
    之系爭車輛10日無法營運之營業損失，而上開書狀、表冊亦
    係原告營業及申報相關稅捐所必須之物，更為原告所持有，
    由其提供相關數據及書面資料加以計算營業損害當非困難，
    更無違反舉證責任分配原則，而相關舉證事宜經本院數次命
    原告提供及舉證，惟原告每每多所推託，或以相關帳冊遺失
    無法尋得，拒不提供，並請求本院依民事訴訟法第222條第2
    項之規定，酌定損害賠償金額。按當事人已證明受有損害而
    不能證明其數額或證明顯有重大困難者，法院應審酌一切情
    況，依所得心證定其數額。民事訴訟法第222條第2項訂有明
    文。惟89年2月9日修正之民事訴訟法第222條第2項增訂，含
    有證明責任規範存在價值，「損害額證明極度困難時」，法
    院基於全辯論意旨及調查證據結果，仍不能獲得損害賠償額
    確信時，俾使權利容易實現，減輕損害額證明之舉證責任。
    亦為最高法院93臺上字第2213號判決所明示。故法院僅於被
    害人已證明其受有損害，但該損害額證明極度困難時，方得
    爰依民事訴訟法第222條第2項之規定，審酌一切情況，依所
    得心證定其數額，以避免背離舉證責任分配原則及應負舉證
    之人之舉證義務。惟本案原告確因被告甲○○之過失行為致
    其受有損害，有關營業損失部分，原告並非無法舉證證明其
    所受損害數額，更非極度困難證明其所受之損害數額，蓋因
    原告為一存續已久之合法經營公司，當有完善的商務經營及
    會計制度，此外原告為永續經營之目的，當非可能輕易令相
    關營業資料銷毀或刪除，再者，本院諭原告提出之相關營業
    收入、成本之書狀表冊更非年代久遠難以提出之情形，亦即
    僅命其提出本年度之相關營業收入、成本之書狀表冊已矣，
    末者，基於商業會計之目的與要求，原告當有於一定年限內
    保存相關營業收入、成本之書狀表冊義務。綜上，本院命原
    告提出之相關營業收入、成本之書狀表冊以證明其所受之營
    業損失，該營業損失之數額並非極度困難難以證明，僅係原
    告殆於舉證，不願自負舉證之義務矣，亦即，原告就其所受
    營業損失部分之舉證義務，當非符合民事訴訟法第222條第2
    項所謂「不能證明或證明顯有重大困難」之情形，本院要難
    自行酌定原告所受營業損失之數額。爰此，基於舉證責任分
    配原則，原告自應就其所受之營業損失負舉證之責，若未就
    此盡其舉證之義務，當受不利益之判斷。
  5.綜上所述，原告主張系爭車輛因被告甲○○之過失行為受有
    損害，而原告為回復損害發生前之狀態，支出系爭車輛修繕
    費用196,800元，為有理由，應予准許；惟原告主張其因系
    爭車輛修繕期間無法營業致受有營業損失120,990元部分，
    因原告無法舉證證明其確實受有上開金額之損失，亦非屬於
    民事訴訟法第222條第2項由本院自行酌定損害賠償金額之情
    形，故原告主張受有120,990元之營業損失部分為無理由，
    應予駁回。
(二)被告乙○○部分：
  1.惟按「保證債務之所謂連帶，係指保證人與主債務人負同一
    債務，對於債權人各負全部給付之責任者而言，此就民法第
    272條第1項規定連帶債務之文義參照觀之甚明。故連帶保證
    與普通保證不同，縱使無民法第746條所揭之情形，亦不得
    主張同法第745條關於檢索抗辯之權利」。最高法院88年台
    上字第1818號著有判判意旨參照。
  2.經查：系爭被告乙○○與原告所簽定之保證書上已約明「連
    帶保證人願遵守後開保證人規約之規定，負連帶賠償之責」
    ，即屬實務上所謂連帶保證責任，亦即民法第272條第1項所
    稱之連帶債務。再者，依保證人規約第1條之約定：「被保
    證人如有違背本公司規章、虧欠款項....，致本公司蒙受任
    何損害時，連帶保證人均願負連帶賠償之全責，並聲明放棄
    先訴抗辯權。」。故揆諸上開最高法院判例及保證人規約之
    規定，被告乙○○自不得主張先訴抗辯權。
  3.此外，民法人事保證編之規定，其並未排除連帶保證之適用
    ，是被告乙○○與原告約定負連帶保證責任，於法尚無不合
    ，故被告乙○○應就另一被告甲○○致原告所生之損害，與
    被告甲○○負連帶賠償責任。
  4.次按「保證人依前項規定負賠償責任時，除法律另有規定或
    契約另有訂定外，其賠償金額以賠償事故發生時，受僱人當
    年可得報酬之總額為限。」，民法第756條之2第2項固定有
    明文。但依條文明定，此總額限制，當事人得以契約另行約
    定而予以排除。
  5.次查：依被告所簽署系爭保證書後附之保證人規約第1條之
    約定，被告乙○○同意原告蒙受任何損失時，連帶保證人均
    願負連帶賠償之「全責」，其當事人之真意實係被告乙○○
    所負之賠償責任，以被保證人之行為所直接導致之損害總額
    為限，不受民法第756條之2第2項之限制。據此可知，本件
    被告乙○○之損害賠償責任已因兩造於契約中另有約定，自
    可排除賠償限額之限制。亦即被告乙○○因被告甲○○之侵
    權行為所應負之賠償責任，應為損害總額196,800元。
(三)綜上所述，被告乙○○係被告甲○○之連帶保證人，應就被
    告甲○○致原告所受之損害，負連帶賠償之責，亦即被告二
    人應連帶賠償原告196,800元。原告其餘請求駁回。訴訟費
    用3,420元，被告應連帶負擔2,052元，餘1,368元由原告負
    擔。
三、假執行之宣告：本判決所命給付，未逾50萬元，應依民事訴
    訟法第389條第1項第5款規定，依職權宣告假執行。
四、結論：原告之訴為有理由，依民事訴訟法第385條第1項前段
    、第85條第2項，第389條第1項第5款，判決如主文。
中　　華　　民　　國　　94　　年　　10　　月　　11　　日
　　          基隆簡易庭法　官　蔡聰明
以上正本係照原本作成。
對於本件判決如有不服，應於收受送達後20日內向本院提出上訴
書狀，上訴於本院合議庭，並按他造當事人之人數附具繕本。
中　　華　　民　　國　　94　　年　　10　　月　　12　　日
                        書記官　王佩珠
